【裁判字號】    98,事聲,11
【裁判日期】    980918
【裁判案由】    聲明異議
【裁判全文】
臺灣宜蘭地方法院民事裁定              98年度事聲字第11號
聲  明  人  國泰世華商業銀行股份有限公司
即  債權人
法定代理人  乙○○
代  理  人  廖建傑
聲  明  人  慶豐商業銀行股份有限公司
即  債權人
法定代理人  丙○○
相  對  人  甲○○
即  債務人
上列當事人間因本院97年度執消債更字第15號更生之執行事件，
異議人對於本院司法事務官民國98年5月19日所為認可更生方案
之裁定聲明異議，本院裁定如下：
    主  文
異議駁回。
    理  由
一、本件異議意旨略以：
（一）聲明人慶豐商業銀行股份有限公司（下稱慶豐銀行）異議
      意旨略以：依債務人所提並經本院認可之更生方案，債務
      人每月還款新台幣（下同）16,000元，還款期限8年，共
      計1,536,000元，清償總債務之31.55％，惟債務人年僅32
      歲，離法定退休年紀65歲，尚有33年工作能力，若依其所
      提更生方案8年即可免除其債務，債權人必須自行吸收債
      權損失，顯然對債權人影響甚巨，應依「個別協商一致性
      方案」中二階段還款方式，向最大債權銀行聲請，並依其
      目前收支情形協商可行之還款方案，依債務人所提上開更
      生方案，對債權銀行顯失公允。依法提出異議，爰請廢棄
      原裁定等語。
 （二)聲明人國泰世華商業銀行股份有限公司（下稱國泰世華
      銀行）異議意旨略以：鈞院寄發之債權表未檢具債務人身
      分證資料，至債權人誤將他案債務人之債務資料陳報於鈞
      院，且事後亦無從發現此錯誤而為債權異議，此等事由該
      當不可歸責於債權人之事由，堪認本案陳報債權期間，雖
      已屆滿，為因不可歸責於債權人事由致未陳報債權或漏報
      債權，應仍再次補申報債權，爰對本院司法事務官認可更
      生方案之裁定聲明異議等語。
二、按債務人有薪資、執行業務所得或其他固定收入，法院認更
    生方案之條件公允者，得不經債權人會議可決，逕依債務人
    之聲請或依職權以裁定認可更生方案，消費者債務清理條例
    第64條第1項定有明文。次按消費者債務清理條例之制定，
    乃為使負債務之消費者得依本條例所定程序清理其債務，保
    障債權人之公平受償，以謀求消費者經濟生活之更生，故除
    有本條例第63條第1項、第64條第2項所定之情形外，法院得
    斟酌裁量認可更生方案。又法院逕行裁定認可更生方案前，
    應將更生方案之內容及債務人之財產及收入狀況報告書通知
    債權人，並使債權人有陳述意見之機會，惟債權人所為之陳
    述，僅供法院判斷是否逕行裁定認可更生方案之參考，並無
    拘束法院之效力。
三、又按「債權人應於法院所定申報債權之期間內申報債權之種
    類、數額或其順位。債權人因非可歸責於己之事由，致未於
    前項所定期間申報債權者，得於其事由消滅後十日內補報之
    」。又「前項第三款申報債權之期間，應自開始更生程序之
    翌日起，為十日以上二十日以下；補報債權期間，應自申報
    債權期間屆滿之翌日起二十日以內。」、「債權人清冊已記
    載之債權人，視為其已於申報債權期間之首日為與清冊記載
    同一內容債權之申報」，且對於債權人所申報之債權及其種
    類、數額或順位，債務人或其他債權人得自債權表送達之翌
    日起，監督人、管理人或其他利害關係人得自債權表公告最
    後揭示之翌日起，於十日內提出異議」。「關於更生或清算
    之程序，除本條例別有規定外，準用民事訴訟法之規定」，
    消費者債務清理條例第33條第1 、2 項、第36條第1 項及第
    47條第2 、4 項、第15條分別定有明文，先予敘明。
四、經查：
（一）本件債務人聲請更生，前經本院以97年度消債更字第15號
      民事裁定開始更生程序在案，有上開裁定在卷可參，而相
      對人確有薪資收入及受薪情形，亦有其任職昱晨有限公司
      之在職證明在卷足憑。
（二）債務人確有薪資之固定收入，每月薪資約24,856元，其所
      陳報之必要支出為膳食費6,300元、扶養費2,641元、勞保
      費957、健保費397元、交通費1,000元，共計11,295元，
      扣減後僅餘約13,561元，債務人卻提出每期清償16,000元
      ，為期8年96期之清償總金額達1,536,000元，清償之成數
      為31.55％。若參酌內政部公告之98年度臺灣省每人每月
      最低生活費標準9,829元計算，債務人之必要支出費用為
      14,743(9,829+9,829/2=14,743)，顯見債務人陳報必要支
      出費用已低於一般最低生活標準，難再苛責降低生活支出
      費用，且債務人已將還款金額提高至16,000元，故本件更
      生認可方案已足認債務人確有盡其最大之努力清償債務之
      誠意。
 (三)另依消費者債務清理條例第33條第1項明文規定，債權人「
     應」於法院所定申報債權之期間內申報債權之種類、數額
     或其順位，此乃債權人申報債權應遵循之期間，屬於強行
     規定事項。本院於本件公告業經載明「應於98年1月5日前
     向本院申報債權，有補報債權必要者，應於98年1月20日前
     向本院補報債權」，雖聲明人國泰世華銀行雖已於97年1
     月20日向本院申報債權，因其本身內部作業錯誤，誤將其
     另一位債務人「江」玉珍之債權金額誤向本院申報，聲明
     人卻聲稱因本院未給予本件債務人「汪」玉珍之身分證統
     一編號，而致使其未於補報債權期間 (98年1 月20日)補
     報債權，亦未於收受債權表 (98年1 月23日)翌日 起，於
     10日內提出異議等云云，均因本院未提供本件債務人甲○
     ○之身分資料，而導致聲明人過失，均屬不可歸責於己之
     事由云云，然查，「甲○○」與「江玉珍」兩者顯有不同
     ，故乃為聲明人國泰世華銀行本身錯誤所致，其未於法定
     期間內補報債權及向本院所製作債權表異議，是依法國泰
     世華銀行本應於98年1 月20日以前向本院補申報債權之種
     類、數額或其順位，以加速更生程序迅速進行，而法院裁
     定開始更生或清算程序後，債權人非依上開程序不得行使
     其債權，且未於申報債權期限內申報債權者，可能產生失
     權之效果。故聲明人執前詞指摘原裁定為不當，求予廢棄
     ，為無理由，應予駁回。
四、綜上，本院司法事務官斟酌債務人所提更生方案，每月1期
    ，每期清償16,000元，為期8 年之清償總金額達1,536,000
    元，認其條件核屬公允、適當、可行。此外，又查無同條例
    第63條或第64條第2 項所定不應認可之消極事由存在，乃逕
    依同條例第64條第1 項裁定予以認可債務人所提更生方案，
    並依同條例第62條第2 項酌定其生活限制，經核並無不合。
    從而，聲明人等聲明異議，非有理由，應予駁回。
五、爰依民事訴訟法第240條之4第3項裁定如主文。
中    華    民    國    98    年    9    月   18    日
                  民  事  庭   法    官 林翠華
正本係照原本作成。
如不服本裁定應於裁定送達後10日內提出抗告狀（須附繕本），
並繳納抗告費新台幣1,000元。
中    華    民    國    98    年    9    月    18    日
                               書 記 官 廖文章


司法院資訊處製作；財團法人民間司法改革基金會備份。
